臺灣臺南地方法院民事裁定
                                   110年度消債清字第64號
聲  請  人
即  債務人 王昶淏即王慶棠     


代  理  人  郭家祺律師

上列當事人因消費者債務清理事件聲請清算，本院裁定如下：
    主  文
債務人甲○○○○○○自民國110年11月12日17時起開始清算程序；並
命司法事務官進行本件清算程序。
    理  由
一、按債務人不能清償債務或有不能清償之虞者，得依消費者債
    務清理條例所定更生或清算程序，清理其債務；債務人對於
    金融機構負債務者，在聲請更生或清算前，應向最大債權金
    融機構請求協商債務清償方案，或向其住、居所地之法院或
    鄉、鎮、市、區調解委員會聲請債務清理之調解；協商或調
    解成立者，債務人不得聲請更生或清算，但因不可歸責於己
    之事由，致履行有困難者，不在此限。消費者債務清理條例
    第3條、第151條第1項、第7項分別定有明文。而所謂「不可
    歸責於己之事由」，係指金融機構所定之協商條件過苛，致
    債務人於清償協商金額後，即無法維持其基本生活，或債務
    人於履行協商條件期間，因非自願性失業、工作能力減損、
    減薪或其他非於協商成立時所能預期之事由，而致收入減少
    ，或因扶養人數增加、債務人或其家人傷病或其他非於協商
    成立時所能預期之事由，而致支出增加等情事；所謂「履行
    有困難」，係指以債務人之收入扣除自己及依法應受其扶養
    者所必要生活費用之數額後，仍不足以清償協商條件所定之
    數額，始足當之，以衡平債權人及債務人間之權益，並符合
    憲法第15條所定保障人民生存權之意旨。又法院開始清算程
    序之裁定，應載明其年、月、日、時，並即時發生效力；法
    院裁定開始更生或清算程序後，得命司法事務官進行更生或
    清算程序；必要時，得選任律師、會計師或其他適當之自然
    人或法人一人為監督人或管理人，消費者債務清理條例第83
    條第1項、第16條第1項亦分別定有明文。
二、本件聲請意旨略以：
  ㈠聲請人即債務人王昶淏自民國110年4月26日起任職於儒億科
    技股份有限公司（下稱儒億科技公司），平均每月薪資約為
    40,000元，除此薪資收入外，名下尚有三商美邦人壽保險股
    份有限公司（下稱三商人壽保險公司）、富邦人壽保險股份
    有限公司（下稱富邦人壽保險公司）之保單、郵局、土地銀
    行存款523元，然累積債務總金額已達20,127,433元，均為
    無擔保或無優先權之債務，債務人有不能清償債務之情事，
    前於95年6月間依消費者債務清理條例第151條第1項規定與
    債權人台新國際商業銀行股份有限公司（下稱台新銀行）等
    金融機構成立協商，雙方就無擔保債務約定「自95年6月起
    ，分120期、利率0%，每期繳款52,163元，依各債權銀行債
    權金額比例清償各項債務，至全部債務清償為止」之還款方
    案清償債務。惟債務人實無力繳納納上開協商還款金額，故
    不得已於95年7月間毀諾。
  ㈡嗣債務人於110年8月9日再次提出財產及收入狀況說明書、債
    權人清冊及債務人清冊，以書面向本院聲請債務清理之調解
    ，請求與聯徵中心所登載之最大債權金融機構即安泰商業銀
    行股份有限公司（下稱安泰銀行）共同協商債務清償方案，
    惟安泰銀行以債務人無擔保或無優先權債務總額已逾12,738
    ,576元，調解難以成立為由，請求本院逕予核發調解不成立
    書，且債務人每月薪資收入扣除個人基本生活費用15,965元
    、扶養未成年子女王０祥、王０甫費用分別為4,782元、6,582
    元後，實已無法負擔債權銀行所提供之還款方案，以致調解
    不成立，爰依上開規定，提出前置調解不成立證明書、財產
    及收入狀況說明書、債權人清冊、債務人清冊，聲請清算等
    語。
三、經查：
  ㈠債務人主張之上開事實，業據其提出債權人清冊、債務人清
    冊、債務人之財產及收入狀況說明書、財團法人金融聯合徵
    信中心查詢當事人綜合信用報告回覆書、財政部臺灣省南區
    國稅局107、108、109年度綜合所得稅各類所得資料清單暨
    全國財產稅總歸戶財產查詢清單、勞工保險被保險人投保資
    料表（明細）、戶籍謄本、儒億科技公司薪資明細、三商人
    壽保險公司保單、保險費送金單、富邦人壽保險公司保單、
    郵局暨土地銀銀行存摺影本等為證，並經本院依職權調取債
    務人之勞、健保資料、電子稅務閘門財產所得調件明細表等
    文件，互核相符，堪信債務人之主張為真實。
  ㈡惟債務人於聲請本件清算程序前即95年6月7日曾依消費者債
    務清理條例第151條第1項之規定，與台新銀行等債權金融機
    構就無擔保債務成立債務協商清償方案，雙方約定自95年6
    月起，分120期、利率0%，每期繳款52,163元，依各債權銀
    行債權金額比例清償各項債務，至全部債務清償為止，而債
    務人於協商成立後未曾繳款即於95年7月17日毀諾等情，業
    經本院依職權函詢台新銀行確認無訛，有台新銀行110年10
    月27日台新總個資字第1100019119號函檢附之協議書、無擔
    保債務還款計劃書等在卷可稽，足認債務人於聲請開始清算
    程序前曾與各債權人踐行前置協商程序成立而毀諾。從而，
    債務人既曾與台新銀行等債權金融機構就無擔保債務達成協
    商後毀諾，且迄今尚未清償完畢，則其向本院聲請清算程序
    ，本院自應審酌債務人是否符合「不可歸責於己致履行顯有
    困難之事由」之要件：
    ⒈債務人主張其雖於95年6月間與台新銀行等金融機構達成協
      商，惟其實無力繳納上開協商還款金額，故不得已於95年
      7月間毀諾等語，並提出說明書、勞工保險被保險人投保
      資料表（明細）為憑。而依債務人所提出之勞工保險被保
      險人投保資料表所載，債務人自95年7月1日起至96年7月2
      日止係任職於儒億科技公司、投保薪資43,900元，經本院
      依職權向債務人任職儒億科技公司函查其薪資若干等情，
      業據其函覆稱：債務人自95年7月1日起至95年11月30日止
      之所得資料距今已逾近15年，本公司已查找無資料可供參
      辦，有儒億科技公司110年11月3日儒管字第110055號函在
      卷可稽，是以，儒億科技公司既無法提供債務人於95年債
      務協商期間之薪資所得資料，則本院僅得以債務人任職於
      儒億科技公司之投保薪資43,900元認定其平均每月薪資所
      得，先予敘明。
　　⒉本院審酌債務人於95年6月間與各債權金融機構就無擔保債
      務成立債務協商清償期間之平均每月收入為43,900元，需
      扶養未成年子女王０家、王０貞、王０祥，有債務人檢附之
      戶籍謄本在卷可參；而債務人既已負債沉重，自不能與一
      般通常之人之生活水平同為要求，應依行政院衛生福利部
      所公告95年臺南市每人每月最低生活費用每人每月為9,21
      0元核算其每月之生活費用為宜，逾此範圍不予計入，則
      債務人每月收入為43,900元元扣除其最低生活費9,210元
      後，僅餘34,690元，已不足支付其之前與台新銀行等債權
      金融機構就無擔保債務成立協商所約定每月應償還之52,1
      63元，更遑論債務人當時尚有3名未成年子女需扶養，是
      債務人主張其係因不可歸責於己之事由致履行上開協議顯
      有重大困難，堪予採信。
  ㈢又債務人於110年8月9日就無擔保債務再以書面向本院聲請債
    務清理之調解，惟因安泰銀行以債務人無擔保或無優先權債
    務總額已逾12,738,576元，調解難以成立為由，請求本院逕
    予核發調解不成立書，致調解不成立等情，業據債務人提出
    110年9月14日前置調解不成立證明書為證，復經本院依職權
    調取本院110年度南司消債調字第423號卷宗及函詢安泰銀行
    查明無訛，並有安泰銀行110年10月22日民事陳報狀在卷可
    稽，足認債務人確已與最大債權銀行踐行前置調解而不成立
    。
  ㈣債務人主張其任職於儒億科技公司，平均每月薪資約為40,00
    0元等語，並提出儒億科技公司自110年6月起至110年10月止
    之薪資明細表為憑，然債務人之全部財產及薪資為所有債權
    之總擔保，是於債務人薪資遭法院強制扣款之情形下，雖仍
    應還原債務人原有之總資力後始能正確反應及評估債務人之
    清償能力，惟因萬榮行銷股份有限公公司（下稱萬榮行銷公
    司）並非消費者債務清理條例第151條第1項、第6項所稱之
    金融機構，通常未參與前置調解協商程序，而無法將債務人
    所積欠之債務納入前置調解協商範圍，且資產管理公司若繼
    續或聲請強制執行，並不視為協商或調解不成立，致萬榮行
    銷公司對債務人強制扣薪之部分仍會繼續進行，此有債務人
    提出之本院110年度司執字第54827號、110年度司執字第700
    34號、110年度司執字第52076號執行命令在卷可證，是以，
    本件計算債務人之薪資收入應將債務人於資產管理公司無法
    納入協商之情形而經資產管理公司進行強制扣薪之部分予以
    扣除，始符合公平原則。而經本院審視上開薪資明細表所載
    ，債務人自110年6月起至110年10月止，於扣除法院強制扣
    薪金額後之實領薪資總額為177,905元，基此，債務人平均
    每月實際之薪資收入為35,581元（177,905元/5月），堪予
    認定。
  ㈤本院審酌債務人每月平均收入為35,581元，需扶養2名未成年
    子女王０祥、王０甫，有債務人檢附之戶籍謄本在卷可參；而
    債務人自陳其每月個人基本生活費用為15,965元，因該金額
    未逾行政院衛生福利部所公告110年臺南市每人每月最低生
    活費用每人每月為13,304元之1.2倍即15,965元之範圍（參
    酌消費者債務清理條例第64條之2第1項之規定），堪認為合
    理。另債務人之未成年子女王０祥、王０甫之扶養費用，依債
    務人所提之財產及收入狀況說明書載列，債務人每月支出王
    ０祥、王０甫扶養費用分別為4,782元、6,582元，因該等扶養
    費用之金額均尚較上開臺南市110年度每人每月最低生活費1
    5,965元（參酌消費者債務清理條例第64條之2第2項之規定
    ），再由債務人與其配偶林淑玲共同分擔後之每月7,983元
    為低，亦堪認為合理。準此計算，債務人每月收入35,581元
    扣除其最低生活費15,965元、未成年子女王０祥、王０甫之扶
    養費用分別為4,782元、6,582元後，雖尚餘8,252元，然以
    債務人現積欠之債務總額為20,127,433元，如不計利息，需
    約203年【計算式：20,127,433元÷8,252元÷12月≒203年】方
    能清償完畢，若加上利息、違約金，其債務金額更高，還款
    期間勢必更長。此外，債務人其名下除郵局、土地銀行存款
    523元、保單外，無其他財產，有全國財產稅總歸戶財產查
    詢清單附卷可稽，從而，本院審酌債務人之財產、信用、勞
    力及生活費用支出等狀況，堪認債務人客觀上經濟狀況已有
    不能清償債務之虞，而有藉助清算制度調整其與債權人間之
    權利義務關係而重建其經濟生活之必要，自應許債務人得藉
    由清算程序清理債務。
四、綜上所述，依債務人之收入財產及必要生活支出之情形，已
    達不能清償債務或有不能清償之虞之程度，而債務人僅係一
    般消費者，未曾從事營業，其無擔保或無優先權之債務已逾
    1,200萬元，之前雖曾與各債權銀行達成協議，但因不可歸
    責於己之事由，致履行上開協議顯有重大困難，嗣債務人復
    向本院聲請債務清理之調解，請求與最大債權金融機構安泰
    銀行協商債務清償方案，惟調解不成立，且未經法院裁定開
    始清算程序或宣告破產，又查無消費者債務清理條例第6條
    第3項、第8條或第82條第2項所定駁回清算聲請之事由存在
    ，則債務人聲請清算，應屬有據，爰裁定如主文所示。
中　　華　　民　　國　　110 　年　　11　　月　　12　　日
                  民事第二庭  法  官  洪碧雀
以上正本證明與原本無異。
本裁定不得抗告。
本裁定已於110年11月12日17時公告。
中　　華　　民　　國　　110 　年　　11　　月　　12　　日
                              書記官  林政良
附表：債務人王昶淏自110年6月起至110年10月止之薪資所得明細     薪資時間（民國）  法院強制扣薪金額    （新臺幣）   實領薪資  （新臺幣） 110年6月          0元   56,150元 110年7月     12,000元   41,432元 110年8月     12,000元   33,200元 110年9月     12,000元   18,375元 110年10月     12,000元   28,748元 合計        48,000元  177,905元 自110年6月起至110年10月止之平均月薪：177,905元/5月=35,581元